臺灣高雄地方法院民事判決　　　　　　　 96年度訴字第899號
原　　　告　香榭大道大廈管理委員會
法定代理人　庚○○
訴訟代理人　丁○○
　　　　　　乙○○
被　　　告　丙○○
上列當事人間回復原狀等事件，本院於民國96年10月15日言詞辯
論終結，判決如下：
  主  文
原告之訴駁回。
訴訟費用由原告負擔。
  事實及理由
一、本件原告之法定代理人原為董行銓，嗣於本院審理中變更為
    庚○○，庚○○聲明承受訴訟（本院卷第81頁），核無不合
    ，應予准許，先予敘明。
二、被告經合法通知無正當理由未於最後言詞辯論期日到場，核
    無民事訴訟法第386 條各款所列情形，爰依原告之聲請，由
    其一造辯論而為判決。
三、原告起訴主張：原告於民國95年間發現香榭大道大廈（下稱
    系爭大樓）之地下一樓停車位，突有溢劃多出40-1及40-2號
    停車位（下稱系爭停車位），經查詢結果為被告所為，原告
    隨即於95年4 月14日以存證信函通知被告，請其於20日內回
    復原狀，詎被告相應不理，原告即於同年5 月22日函請高雄
    市政府工務局查究。嗣被告向工務局謊稱系爭停車位係高雄
    市○○街78號地下一樓住戶所有之公設停車位，然經原告調
    閱系爭大樓地下層之平面圖檢視結果，系爭大樓地下室並無
    系爭停車位之設置，顯見系爭停車位為被告所私設。且被告
    又將系爭停車位以「大聯盟建設股份有限公司」（下稱大聯
    盟公司）之名義，分別出租予訴外人己○○、戊○○，復在
    「承租車位同意切結書」上蓋有「香榭大道商店街管理委員
    會」之印章，惟系爭大樓並無「香榭大道商店街管理委員會
    」之組織，足見系爭停車位乃被告私設後再出租於他人牟利
    ，其收取租金所得新臺幣（下同）4 萬8000元自應繳還原告
    。爰依民法侵權行為及不當得利之法律關係，聲明求為判決
    ：(一)被告應將高雄市○鎮區○○路65巷10號之1 香榭大道大
    廈地下室編號第40-1及40-2號停車位之格位塗銷。(二)被告應
    給付原告4 萬8000元。
四、被告經合法通知雖未於最後言詞辯論期日到場，惟據其先前
    到庭則以：系爭停車位係大聯盟公司所劃設及出租他人，並
    非被告所為，雖大聯盟公司之負責人朱豐財係伊配偶，惟被
    告僅係在大聯盟公司工作而已。又被告雖有向高雄市政府工
    務局發函陳稱系爭停車位係屬高雄市○○街78號地下一樓住
    戶所有之公設停車位，惟被告乃奉大聯盟公司之命而發函，
    並不能以被告有該發函行為，即證明系爭停車位係被告所劃
    設並出租他人收取租金之行為。至於「香榭大道商店街管理
    委員會」之組織係大聯盟公司所成立，系爭停車位之租金亦
    係大聯盟公司所收取，「承租車位同意切結書」上所蓋章之
    甲○○，則係以前大聯盟公司之會計，被告既未劃設系爭停
    車位，又非出租系爭停車位之人，則原告訴請被告應塗銷系
    爭停車位之格位，及應給付原告系爭停車位之租金4 萬8000
    元，均屬無據等語，資為抗辯。聲明駁回原告之訴。
五、兩造對下列事實不予爭執，並有承租車位同意切結書二紙（
    原審卷第12-13 頁）、高雄市政府95年7 月5 日高市府工建
    字第0950034590號函（原審卷第14頁）、高雄市政府工務局
    95年7 月26日高市工務建字第0950021205號函、95年9 月4
    日高市工務建字第0950024384號函（原審卷第15-16 頁）、
    系爭大樓地下室平面圖（本院卷第38頁）及被告致高雄市政
    府函（本院卷第56頁）等件在卷可稽，堪信為真實：
  (一)系爭停車位並非高雄市政府工務局所核准系爭大樓地下室平
    面圖上所劃設之停車位。
  (二)系爭停車位係以大聯盟公司之名義分別出租於訴外人己○○
    、戊○○，雙方並在「承租車位同意切結書」上蓋有「香榭
    大道商店街管理委員會」之印章，另在戊○○之「承租車位
    同意切結書」上並蓋有「甲○○」之名字戳章。而甲○○則
    是大聯盟公司昔日之會計。
  (三)原告提出之承租車位同意切結書，其上分別載明：「本人己○○向大聯盟建設（股）公司承租該公司所有之之B1 F40-1
    號停車位‧‧‧，此致大聯盟建設股份有限公司」、「本人
    戊○○向大聯盟建設股份有限公司承租該公司所有之之B1 F
    40-2號停車位‧‧‧，此致大聯盟建設股份有限公司」等語
    。
六、兩造爭點：
  (一)系爭停車位是否為被告所劃設並出租予他人收取租金？
  (二)原告請求被告應將系爭停車位之格位塗銷以回復原狀，並訴
    請被告應返還不當收取之租金4 萬8000元，有無理由？
七、系爭停車位是否為被告所劃設並出租予他人收取租金？
  (一)按當事人主張有利於己之事實者，就其事實有舉證之責任。
    民事訴訟法第277 條前段定有明文。查原告主張系爭停車位
    為被告所私設並出租予己○○、戊○○使用之事實，固據提
    出承租車位同意切結書二紙（原審卷第12-13 頁）、高雄市
    政府95年7 月5 日高市府工建字第0950034590號函、高雄市
    政府工務局95年7 月26日高市工務建字第0950021205號函、
    95年9 月4 日高市工務建字第0950024384號函（原審卷第14
    -16 頁）及系爭大樓地下室平面圖（本院卷第38頁）等件為
    證，惟已為被告所否認，並以上情置辯，則原告自應就系爭
    停車位係由被告所劃設，並由被告出租予己○○、戊○○以
    收取租金之事實負舉證之責。
  (二)經查，原告提出之承租車位同意切結書二紙，其上分別載明
    ：「本人己○○向大聯盟建設（股）公司承租該公司所有之
    之B1 F 40-1 號停車位‧‧‧，此致大聯盟建設股份有限公
    司」、「本人戊○○向大聯盟建設股份有限公司承租該公司
    所有之之B1 F 40-2 號停車位‧‧‧，此致大聯盟建設股份
    有限公司」等語，且上開承租車位同意切結書上並蓋有「香
    榭大道商店街管理委員會」之印章，另在戊○○之承租車位
    同意切結書上並蓋有「甲○○」之名字戳章，而甲○○則是
    大聯盟公司昔日之會計等情，為兩造所不爭，如上所述。足
    徵系爭停車位乃大聯盟公司分別出租於己○○、戊○○之事
    實，堪以認定。原告空言主張系爭停車位乃被告以大聯盟公
    司之名義出租，並由被告收取租金云云，未據提出積極證據
    以資證明，尚難採信。又系爭停車位固非高雄市政府工務局
    所核准系爭大樓地下室平面圖上所劃設之停車位，此有高雄
    市政府工務局95年9 月4 日高市工務建字第0950024384號函
    一件可稽（原審卷第16頁），惟系爭停車位究係何人私自劃
    設，亦未據原告舉證說明。雖被告確有以其名義向高雄市政
    府工務局發函陳稱：系爭停車位係屬高雄市○○街78號地下
    一樓住戶所有之公設停車位，不屬於原告之公共設施空間等
    語，此有被告提出之函文一件為證（本院卷第56頁），惟被
    告已辯稱其乃奉大聯盟公司之命而發函，且被告於上開函文
    中亦未自承系爭停車位乃其所劃設，則原告以被告曾有向高
    雄市政府工務局發函之行為，即推論系爭停車位係被告所劃
    設云云，亦屬無據。
  (三)綜上，原告不能舉證證明系爭停車位係被告所劃設，且系爭
    停車位既係己○○、戊○○向大聯盟公司所承租，則原告主
    張系爭停車位為被告所劃設並出租予他人收取租金云云，即
    屬無從採信。
八、又原告既無法證明系爭停車位為被告所劃設並出租予他人收
    取租金，則原告本於侵權行為及不當得利之法律關係，請求
    被告應將系爭停車位之格位塗銷以回復原狀，並訴請被告應
    返還不當收取之租金4 萬8000元，即屬無據。
九、綜上所述，原告不能證明系爭停車位為被告所劃設並有出租
    他人收取租金之行為，則原告本於侵權行為及不當得利之法
    律關係，請求被告應將系爭停車位之格位塗銷以回復原狀，
    並訴請被告應返還不當收取之租金4 萬8000元云云，為無理
    由，不應准許，應予駁回。
據上論結，原告之訴為無理由，依民事訴訟法第385條第1項前段
、第78條，判決如主文。
中　　華　　民　　國　　96　　年　　10　　月　　29　　日
                  民事鳳山分庭法　官　楊富強
正本係照原本作成。
如不服本判決，應於送達後20日內，向本院提出上訴狀並表明上
訴理由，如於本判決宣示後送達前提起上訴者，應於判決送達後
10日內補提上訴理由書（須附繕本）。
中　　華　　民　　國　　96　　年　　10　　月　　29　　日
                              書記官　吳金霞
